臺灣臺東地方法院刑事判決
                                   109年度原金訴字第29號
公  訴  人  臺灣臺東地方檢察署檢察官
被      告  陳志豪



指定辯護人  本院公設辯護人丁經岳
上列被告因違反洗錢防制法等案件，經檢察官提起公訴（109年
度偵字第964號），及移送併辦（109年度偵字第1598號），本院
判決如下：
    主  文
陳志豪幫助犯詐欺取財罪，處有期徒刑肆月，如易科罰金，以新
臺幣壹仟元折算壹日。
    事  實
一、陳志豪明知金融機構帳戶係個人理財之重要工具，為攸關個
    人財產、信用之表徵，國民身分證則為重要身分證明，如將
    金融機構帳戶之存摺、提款卡及密碼暨國民身分證資料提供
    予不熟悉之他人使用，將可能遭詐欺集團成員作為詐欺被害
    人並指示被害人匯入帳戶之用，且依其社會經驗及智識程度
    當可預見將自己所有國民身分證照片、金融帳戶之存摺、提
    款卡及密碼提供予他人使用，有被犯罪集團利用作為詐財轉
    帳匯款等犯罪工具之虞，竟仍基於幫助詐欺取財之不確定故
    意，先於民國108年11月28日、同年月30日及同年12月3日，
    以通訊軟體LINE軟體（下稱LINE）傳送國民身分證照片、其
    申設之永豐國際商業銀行帳號00000000000000號帳戶（下稱
    永豐帳戶）及台新國際商業銀行帳號00000000000000號帳戶
    (下稱台新帳戶，與永豐銀行帳戶合稱系爭帳戶)之存摺封面
    照片予詐欺集團成員，並於108年12月4日下午4時許，在臺
    東縣○○市○○路○段000號統一超商東喜門市，將其申設之系爭
    帳戶存摺及提款卡，寄送予真實姓名、年籍不詳之詐欺集團
    成員，並將系爭帳戶之提款卡密碼以LINE告知該詐欺集團成
    員；惟因該詐騙集團成員表示未收受系爭帳戶之存摺及提款
    卡，陳志豪遂將系爭帳戶之存摺及提款卡掛失並申請補發，
    再於108年12月11日下午4時許，在臺東縣○○市○○路0000號統
    一超商卑南門市，將其申設之系爭帳戶之存摺、提款卡寄送
    予真實姓名、年籍不詳之詐欺集團成員，並將系爭帳戶之提
    款卡密碼以LINE告知該詐欺集團成員。該詐欺集團成員於聯
    絡過程中陸續取得陳志豪所有國民身份證照片及系爭帳戶存
    摺封面照片、系爭帳戶之提款卡及密碼後，即意圖為自己不
    法之所有，基於詐欺取財之犯意聯絡而為下列行為：
  ㈠於108年12月7日，先以陳志豪所提供之國民身分證照片及系
    爭帳戶存摺封面照片向一卡通票證股份有限公司（下稱一卡
    通公司）申請會員帳號0000000000號電支帳號，並將系爭帳
    戶註冊為上開電支帳號所綁定之實體銀行帳戶，復利用上開
    電支帳號申請聯邦商業銀行帳號000-00000000000000號（下
    稱聯邦銀行虛擬帳戶）。再於108年12月9日晚上9時34分許
    ，撥打電話予徐燕珍，佯稱為訂房網站之客服人員，因錯誤
    設定訂單，需操作取消，致徐燕珍陷於錯誤，於108年12月9
    日晚間11時11分許，前往新北市永和區全家便利商店永和復
    興店轉帳新臺幣（下同）2萬9,964元至上開聯邦銀行虛擬帳
    戶，旋即遭詐欺集團轉帳提領一空。
　㈡於108年12月16日，以通訊軟體LINE軟體撥打電話予鍾年發，
    佯稱為其友人急需借款，致鍾年發陷於錯誤，於108年12月1
    6日上午10時28分許，匯款15萬元至台新帳戶，旋遭詐欺集
    團提領一空。
二、案經鍾年發、徐燕珍分別訴由臺東縣警察局臺東分局、新竹
    縣政府警察局新湖分局報告臺灣臺東地方檢察署檢察官偵查
    起訴。
    理  由
壹、按被告以外之人於審判外之陳述，雖不符刑事訴訟法第159
    條之1至之4等4條之規定，而經當事人於審判程序同意作為
    證據，法院審酌該言詞陳述或書面陳述作成時之情況，認為
    適當者，亦得為證據；當事人、代理人或辯護人於法院調查
    證據時，知有刑事訴訟法第159條第1項不得為證據之情形，
    而未於言詞辯論終結前聲明異議者，視為有前項之同意，同
    法第159條之5定有明文。查本判決所引用被告陳志豪以外之
    人於審判外之言詞或書面陳述，雖均屬傳聞證據，惟檢察官
    、被告及辯護人於本院言詞辯論終結前均不爭執其證據能力
    （見本院卷第119頁、第161頁至第165頁），本院審酌上開
    證據資料製作時之情況，尚無違法不當之瑕疵，亦認為以之
    作為證據應屬適當，依上開規定均有證據能力。另其他非供
    述證據部分，本院於審判期日，依各該證據不同之性質，以
    提示或告以要旨等法定調查方法逐一調查，並使當事人表示
    意見，本院亦查無法定證據取得禁止或證據使用禁止之情形
    ，故認所引用各項證據資料，均具有證據能力。
貳、實體部分
一、上開犯罪事實，業據被告於準備程序及本院審理時均坦承不
    諱（見本院卷第113頁至第115頁、第166頁至第168頁），核
    與證人即告訴人鍾年發、徐燕珍於警詢時之指訴相符（證人
    鍾年發部分見警一卷第9頁至第10頁，證人徐燕珍部分見警
    二卷第47頁至第50頁），復有內政部警政署反詐騙諮詢專線
    紀錄表-鍾年發、臺北市政府警察局松山分局中崙派出所受
    理詐騙帳戶通報警示簡便格式表-鍾年發、金融機構聯防機
    制通報單-鍾年發、臺北市政府警察局松山分局中崙派出所
    受理各類案件紀錄表-鍾年發、臺北市政府警察局松山分局
    中崙派出所受理刑事案件報案三聯單-鍾年發、臺北市政府
    警察局松山分局中崙派出所陳報單-鍾年發、第一商業銀行
    匯款申請書回條影本、告訴人鍾年發之LINE對話紀錄擷圖、
    台新國際商業銀行109年1月13日台新作文字第10900380號函
    、被告台新國際商業銀行之開戶資料、被告台新國際商業銀
    行之107年2月14日至109年1月6日交易明細資料、玉山銀行
    個金集中部109年2月18日玉山個（集中）字第1090011523號
    函、警示帳戶000-00000000000000車手提領影像照片、被告
    交貨便收據影本1張、永豐商業銀行作業處109年3月13日作
    心詢字第1090310115號函、被告永豐商業銀行之客戶基本資
    料表、被告永豐商業銀行108年12月1日至12月15日之交易明
    細資料、台新國際商業銀行109年3月26日台新作文字第1090
    5584號函、被告台新國際商業銀行之108年12月1日至12月15
    日交易明細資料、被告LINE對話擷圖照片、一卡通帳戶個資
    檢視、一卡通會員基本資料、交易明細表、內政部警政署反
    詐騙諮詢專線紀錄表-徐燕珍、新北市政府警察局永和分局
    秀朗派出所受理詐騙帳戶通報警示簡便格式表-徐燕珍、金
    融機構聯防機制通報單-徐燕珍、告訴人徐燕珍臺灣銀行客
    戶登摺資料明細查詢單、新北市政府警察局永和分局秀朗派
    出所受理各類案件紀錄表-徐燕珍、新北市政府警察局永和
    分局秀朗派出所受理刑事案件報案三聯單-徐燕珍、臺灣臺
    東地方檢察署檢察官107年度偵字第1349號起訴書-被告陳志
    豪、本院107年度原金訴字第25號刑事判決-被告陳志豪、被
    告LINE對話擷圖照片、被告提供交貨便收據照片、註冊教學
    -iPASS一卡通、轉帳儲值-iPASS一卡通、一卡通票證股份有
    限公司109年10月5日一卡通字第1091005008號函暨函附交易
    明細、永豐商業銀行作業處109年10月6日作心詢字第109092
    8107號函、被告永豐商業銀行108年12月1日至12月20日之交
    易明細資料、一卡通票證股份有限公司109年10月15日一卡
    通字第1091015050號函暨函附交易明細、台新國際商業銀行
    109年11月9日台新作文字第10921375號函及交易明細各1份
    可稽（見警一卷第11頁至第15頁、第17頁至第18頁、第20頁
    至第23頁、第25頁至第27頁、第29頁至第33頁，警二卷第23
    頁至第35頁、第38頁、第41頁至第42頁、第45頁、第51頁、
    第57頁、第75頁、第85頁至第89頁，交查一卷第5頁至第15
    頁、第39頁至第55頁、第57頁至第60頁，本院卷第43頁至第
    60頁、第85頁至第87頁、第89頁、第91頁、第93頁至第95頁
    、第99頁至第105頁），足徵被告任意性自白確與事實相符
    ，本案事證明確，被告犯行洵堪認定，應予依法論科。
二、論罪科刑：
  ㈠按刑法上之幫助犯，係對於犯罪與正犯有共同之認識，而以
    幫助之意思，對於正犯資以助力，而未參與實施犯罪之行為
    者而言（最高法院88年度台上字第1270號判決意旨參照）。
    是如未參與實施犯罪構成要件之行為，且係出於幫助之意思
    提供助力，即屬幫助犯，而非共同正犯。本件被告與詐欺集
    團成員間並無共同實施詐欺取財犯罪之犯意聯絡或行為分擔
    ，僅基於幫助詐欺取財之犯意，先將國民身分證照片及系爭
    帳戶存摺封面照片以LINE傳送予詐欺集團成員，並由詐欺集
    團以被告名義申辦聯邦銀行虛擬帳戶，再將系爭帳戶之存摺
    、提款卡交寄予詐欺集團成員，並以LINE告知提款卡密碼，
    嗣告訴人因遭詐欺集團成員詐欺而陷於錯誤並分別匯款至台
    新帳戶及聯邦銀行虛擬帳戶，從而促成詐欺集團詐欺取財犯
    行之實現，是被告所為應係參與詐欺取財罪構成要件以外之
    行為，在無證據證明被告係以正犯之犯意參與犯罪之情形下
    ，依上開說明，應認其所為係幫助犯而非正犯行為。
 ㈡是核被告所為，係犯刑法第30條第1項前段、第339條第1項之
   幫助詐欺取財罪。又被告所為係以幫助之意思，參與犯罪構
   成要件以外之行為，為幫助犯，惡性及違法情節較正犯輕微
   ，依刑法第30條第2項規定，按正犯之刑減輕其刑。再者，被
   告雖先以LINE傳送國民身分證照片及系爭帳戶存摺封面照片
   ，復於108年12月4日、同年月11日先後寄出系爭帳戶存摺及
   提款卡而提供予詐欺集團使用，然被告既係於密接時間提供
   相同帳戶資料予同一詐欺集團使用，應認其事先傳送上開照
   片之行為乃提供系爭帳戶之階段行為，而僅成立一幫助詐欺
   行為。而被告係以一提供國民身分證照片及系爭帳戶之行為
   ，幫助本案詐欺集團詐取告訴人2人，是其所為顯屬一行為觸
   犯數罪名之想像競合犯，依刑法第55條規定，應從一重處斷
   。又檢察官以臺灣臺東地方檢察署109年8月31日東檢松宇109
   偵1598字第1099012271號函檢卷移送併辦意旨書關於告訴人
   徐燕珍遭詐欺之犯罪事實，核與業經起訴之犯罪事實有裁判
   上一罪關係，自為起訴效力所及，應由本院予以審理，附此
   敘明。
　㈢至於公訴意旨雖認被告本件所犯亦該當洗錢防制法第14條第1
    項之洗錢罪；然按行為人提供金融帳戶提款卡及密碼予不認
    識之人，非屬洗錢防制法第2條所稱之洗錢行為，不成立同
    法第14條第1項一般洗錢罪之正犯，業經最高法院108年度台
    上大字第3101號裁定主文闡釋明確，是公訴意旨此部分論罪
    ，自有未妥，且此既經公訴意旨認與被告前開有罪部分，具
    有想像競合犯之裁判上一罪關係，本院爰不另為無罪之諭知
    。又詐欺集團固以人頭帳戶作為收取犯罪所得之用，惟被害
    人匯款至帳戶後，詐欺集團成員可收取詐欺款項之管道甚多
    ，包括自人頭帳戶再轉匯入其他帳戶，或由車手臨櫃或至自
    動櫃員機提領現金，或如本案由詐欺集團利用人頭帳戶另行
    申設虛擬帳戶以供匯款，質言之，詐欺集團使用人頭帳戶供
    被害人匯入款項之目的，在於使真正犯罪人得以在取得犯罪
    所得之過程中隱蔽身分而逃避刑事追訴，並非必然會以造成
    金流斷點或掩飾、隱匿詐騙款項之來源、去向、所在之方式
    取得犯罪所得。本件依卷內證據，僅足認定被告主觀上有預
    見提供系爭帳戶、國民身分證照片將作為詐欺集團成員詐欺
    他人將款項匯入該帳戶之用，至被害人匯款至系爭帳戶後，
    詐欺集團成員會以何種方式取得詐欺款項，尚有多種可能，
    縱被告曾因提供帳戶予不詳之人使用經本院另案以107年度
    原金訴字第25號判決被告犯洗錢罪之紀錄，然此前科紀錄亦
    不足以推論被告於本案提供系爭帳戶、國民身分證照片予詐
    欺集團成員使用時主觀上已認識本件詐欺集團成員將以「提
    領詐欺款項」及「申辦虛擬帳號轉帳」之方式切斷金流取得
    犯罪所得，難認其有幫助洗錢之犯意，併予敘明。
 ㈣爰以行為人之責任為基礎，審酌被告明知率爾提供國民身分證
   照片及金融帳戶資料予欠缺信賴關係之人使用，極可能使金
   融帳戶淪為犯罪工具，仍將其所有之國民身分證照片及系爭
   帳戶存摺封面照片傳送予素未謀面、不具信賴關係之人，再
   將系爭帳戶之存摺、提款卡交寄予該人並告知其提款卡密碼
   而供其使用，致使告訴人2人遭到詐欺而匯款至其所有之台新
   銀行帳戶及以被告名義申辦之聯邦銀行虛擬帳戶，已生危害
   於交易安全及金融秩序，同時亦增添國家查緝犯罪之難度；
   併考量本案匯款至台新帳戶、聯邦銀行虛擬帳戶之告訴人共2
   人，受害金額共計17萬9,964元，且被告尚未與告訴人2人和
   解或賠償其等損害，所為難認可取；惟念被告於準備程序及
   審理中尚知坦承犯行，態度尚可，於107年間曾因提供帳戶予
   不詳之詐欺集團成員使用，經本院以107年度原金訴字第25號
   判決犯洗錢防制法第14條第1項之洗錢罪並處有期徒刑3月併
   科罰金2萬元，緩刑2年，緩刑期間為107年7月31日起至109年
   7月30日止，有臺灣高等法院被告前案紀錄表在卷可佐（見本
   院卷第19頁至第20頁），竟於緩刑期間以相同之方式再犯本
   罪，素行非佳；及其自陳大學肄業之智識程度，現從事粗工
   ，月收入約4萬元，另需扶養因車禍行動不便之姊姊，家庭及
   身體無特殊情形（見本院卷第170頁），及檢察官、被告、辯
   護人、告訴人2人就科刑範圍之意見等一切情狀，量處如主文
   所示之刑，並諭知易科罰金之折算標準，以資懲儆。
  ㈤又被告雖於109年7月30日另案緩刑期滿未經撤銷，有臺灣高
    等法院被告前案紀錄表在卷可佐，然被告於前案緩刑期間以
    相同方式再犯本罪，堪認被告法治觀念不佳，缺乏對於我國
    法秩序之尊重，若非給予懲罰，難使其能知所警惕，是依上
    開情節，本院認本案宣告刑並無以暫不執行為適當之情形，
    不宜給予緩刑之宣告，併此敘明。
三、另本案被告固將國民身分證照片及系爭帳戶存摺封面照片、
    系爭帳戶之存摺、提款卡及密碼提供予詐欺集團成員遂行詐
    欺取財之犯行，惟依現存證據，無積極證據證明被告已實際
    獲取犯罪所得，即無依刑法沒收相關規定對被告犯罪所得宣
    告沒收或追徵之問題，附此敘明。
據上論斷，應依刑事訴訟法第299條第1項前段，刑法第30條第1
項前段、第2項、第339條第1項、第55條、第41條第1項前段，刑
法施行法第1條之1第1項，判決如主文。
本案經檢察官於盼盼提起公訴、移送併辦並到庭執行職務。 
中　　華　　民　　國　　110 　年　　6 　　月　　11　　日
            刑事第三庭  審判長法  官  蔡立群
                              法  官  徐晶純 
                              法  官  鍾  晴       
以上正本證明與原本無異。
如不服本判決應於收受送達後20日內向本院提出上訴書狀，並應
敘述具體理由；其未敘述上訴理由者，應於上訴期間屆滿後20日
內向本院補提理由書（均須按他造當事人之人數附繕本）。「切
勿逕送上級法院」
告訴人或被害人對於本判決如有不服，請書具不服之理由狀，請
求檢察官上訴，其上訴期間之計算係以檢察官收受判決正本之日
期為準。
                              書記官  許惠棋
中　　華　　民　　國　　110 　年　　6 　　月　　11　　日

附錄本案論罪科刑法條全文：
刑法第30條
幫助他人實行犯罪行為者，為幫助犯。雖他人不知幫助之情者，
亦同。
幫助犯之處罰，得按正犯之刑減輕之。

刑法第339條
意圖為自己或第三人不法之所有，以詐術使人將本人或第三人之
物交付者，處 5 年以下有期徒刑、拘役或科或併科 50 萬元以
下罰金。
以前項方法得財產上不法之利益或使第三人得之者，亦同。
前二項之未遂犯罰之。